臺灣屏東地方法院刑事判決　　　　　　 100年度選訴字第26號
公　訴　人　臺灣屏東地方法院檢察署檢察官
被　　　告　董順吉
選任辯護人　周春米　律師
　　　　　　黃偉倫　律師
被　　　告　程素卿
　　　　　　韓宛縜
　　　　　　韓賢德
　　　　　　董玉梅
　　　　　　陳大偉
　　　　　　王和發
　　　　　　楊梅玉
　　　　　　楊春妹
　　　　　　楊金成
　　　　　　楊惠純
上列被告等因妨害投票案件，經檢察官提起公訴（100 年度選偵
字第1 、20號），被告等於準備程序中，均就被訴事實為有罪之
陳述，本院告知其等簡式審判程序之旨，並聽取當事人及辯護人
意見後，裁定由受命法官獨任依簡式審判程序審理，茲判決如下
：
    主      文
董順吉、程素卿、韓宛縜、韓賢德、董玉梅、陳大偉、王和發、
楊梅玉、楊春妹、楊金成共同意圖使特定候選人當選，以虛偽遷
徙戶籍取得投票權而為投票，各處有期徒刑月，如易科罰金，
均以新臺幣壹仟元折算壹日。均緩刑貳年，董順吉並應向公庫支
付新臺幣萬元；程素卿、韓宛縜、韓賢德、董玉梅、陳大偉、
王和發、楊梅玉、楊春妹並應各向公庫支付新臺幣壹萬元；楊金
成並應向指定之公益團體、地方自治團體或社區提供伍拾小時之
義務勞務，楊金成緩刑期間付保護管束。均褫奪公權壹年。
楊惠純意圖使特定候選人當選，以虛偽遷徙戶籍取得投票權而為
投票，處有期徒刑月，如易科罰金，以新臺幣壹仟元折算壹日
。緩刑貳年，並應向公庫支付新臺幣壹萬元。褫奪公權壹年。
    事實及理由
壹、程序部分
一、本件被告等所犯妨害投票罪，係死刑、無期徒刑、最輕本刑
    為3 年以上有期徒刑以外之罪，被告等人於本院準備程序中
    就被訴事實為有罪之陳述，經法官告知簡式審判程序之旨，
    並聽取公訴人、被告及辯護人之意見後，由本院依刑事訴訟
    法第273 條之1 第1 項規定，裁定進行簡式審判程序。
二、本件之證據調查，依刑事訴訟法第273 條之2 規定，不受同
    法第159 條第1 項、第161 條之2 、第161 條之3 、第163
    條之1 及第164 條至第170 條有關證據提示、交互詰問及傳
    聞證據等相關規定之限制，合先敘明。
貳、實體部分
一、本件犯罪事實及證據，除就證據部分補充：「被告董順吉、
    程素卿、韓宛縜、韓賢德、董玉梅、陳大偉、王和發、楊梅
    玉、楊春妹、楊金成、楊惠純等人各於本院準備程序中之自
    白」外，餘均引用附件起訴書之記載。
二、核被告董順吉、程素卿、韓宛縜、韓賢德、董玉梅、陳大偉
    、王和發、楊梅玉、楊春妹、楊金成、楊惠純等人所為，均
    係犯刑法第146 條第2 項之意圖使特定候選人當選，以虛偽
    遷徙戶籍取得投票權而為投票罪。被告董順吉與程素卿間，
    就程素卿虛偽遷徙戶籍部分；被告董順吉與陳大偉間，就陳
    大偉虛偽遷徙戶籍部分；被告董玉梅、韓宛縜間，就董玉梅
    虛偽遷徙戶籍部分；被告韓賢德、韓宛縜間，就韓賢德虛偽
    遷徙戶籍部分；被告王和發、楊金成間，就王和發虛偽遷徙
    戶籍部分；被告楊梅玉、楊金成間，就楊梅玉虛偽遷徙戶籍
    部分；被告楊春妹、楊金成間，就楊春妹虛偽遷徙戶籍部分
    ，各有犯意聯絡及行為分擔，均為共同正犯。被告董順吉先
    後受被告程素卿、陳大偉委託；被告韓宛縜受被告董玉梅、
    韓賢德委託；被告楊金成先後受被告王和發、楊梅玉、楊春
    妹委託虛偽遷徙戶籍取得投票權之行為，均係基於足以讓候
    選人當選票數之目的而為之，在時間、空間上有密切關係，
    依一般社會健全觀念，難以強行分開，在刑法評價上，以視
    為數個舉動之接續實行，合為包括之一行為予以評價，始為
    合理，各應論以接續犯之包括一罪。爰審酌被告董順吉、程
    素卿、韓宛縜、韓賢德、董玉梅、陳大偉、王和發、楊梅玉
    、楊春妹、楊金成、楊惠純為使被告董順吉當選屏東縣恆春
    鎮頭溝里里長，以虛偽遷入戶籍取得投票權方式，越俎代庖
    表達該選區之民意，違反民主運作、地方自治之精神，妨害
    選舉之純正及公平性；惟考量渠等所以違法，係出於親誼人
    情之動機，尚非至為惡劣，且犯後均坦承犯行，足認已有悔
    意，且被告等人最近5 年內均無前科，有臺灣高等法院被告
    前案紀錄表在卷可證，素行良好，並斟酌渠等犯罪手段、所
    生危害等一切情狀，各量處如主文所示之刑，並分別諭知易
    科罰金之折算標準。又查被告等人最近5 年內均未曾因故意
    犯罪受有期徒刑以上刑之宣告，有上開被告等人前案紀錄表
    在卷可憑，衡酌被告等人犯後均坦承犯行，應已具悔意，信
    渠等經此教訓，已知所警惕，而無再犯之虞，爰分別均宣告
    緩刑2 年，以勵自新。另慮及被告等人所以為本案犯行，無
    非起於法治觀念淡薄，為確保渠等能建立正確法治觀念，引
    以為戒，進而慎行，本院認除前開緩刑宣告外，另有課予被
    告等人一定負擔之必要，爰依刑法第74條第2 項第4 、5 款
    規定，命被告董順吉向公庫支付新臺幣（下同）3 萬元；被
    告程素卿、韓宛縜、韓賢德、董玉梅、陳大偉、王和發、楊
    梅玉、楊春妹、楊惠純向公庫支付1 萬元；被告楊金成向指
    定之公益團體、地方自治團體或社區提供50小時之義務勞務
    ，以冀導正其法律觀念；又因被告楊金成義務勞務部分屬刑
    法74條第2 項第5 款之宣告，依刑法第93條第1 項第2 款規
    定，諭知於緩刑期間付保護管束，俾能由觀護人予以適當督
    促，發揮附條件緩刑制度之立法美意及避免短期自由刑執行
    所肇致之弊端，以期符合本件緩刑目的。末按公職人員選舉
    罷免法第113 條第3 項之褫奪公權宣告，寓有強制性，乃刑
    法第37條第2 項之特別規定，自應優先適用，亦即依據公職
    人員選舉罷免法第98條第3 項關於褫奪公權之特別規定者，
    不受刑法第37條第2 項所定宣告6 月或1 年以上有期徒刑之
    限制，然關於褫奪公權之期間，仍應適用刑法總則之規定。
    因被告等人所犯屬刑法分則第6 章之妨害投票罪，且經宣告
    有期徒刑以上之刑，爰依公職人員選舉罷免法第113 條第3
    項、刑法第37條第2 項等規定，均諭知如主文所示之褫奪公
    權。末按緩刑之效力不及於從刑與保安處分之宣告，刑法第
    74第5 項定有明文，且同法第37條第5 項但書亦明定宣告褫
    奪公權同時宣告緩刑者，其褫奪公權之期間自裁判確定時起
    算。從而，本件依法宣告之褫奪公權非緩刑效力所及，故主
    文中關於緩刑之宣告應記載於褫奪公權之前，附此敘明。
據上論斷，應依刑事訴訟法第273 條之1 第1 項、第299 條第1
項前段、第310 條之2 、第454 條第2 項，公職人員選舉罷免法
第113 條第3 項，刑法第11條、第28條、第146 條第2 項、第41
條第1 項前段、第74條第1 項第1 款、第2 項第4 款、第5 款、
第93條第1 項第2 款、第37條第2 項，判決如主文。
本案經檢察官潘國威到庭執行職務。
中    華    民    國   100    年    10    月    26    日
                   刑事第一庭   法  官  陳茂亭
以上正本證明與原本無異。
如不服本判決應於收受判決後10日內向本院提出上訴書狀，並應
敘述具體理由；其未敘述上訴理由者，應於上訴期間屆滿後20日
內向本院補提理由書（均須按他造當事人之人數附繕本）「切勿
逕送上級法院」。
中    華    民    國   100    年    10    月    26    日
                                書記官  黃佳惠
附錄法條：
中華民國刑法第146條
以詐術或其他非法之方法，使投票發生不正確之結果或變造投票
之結果者，處5 年以下有期徒刑。
意圖使特定候選人當選，以虛偽遷徙戶籍取得投票權而為投票者
，亦同。
前二項之未遂犯罰之。